【裁判字號】    99,訴,1730
【裁判日期】    991021
【裁判案由】    侵權行為損害賠償
【裁判全文】
臺灣板橋地方法院民事判決              99年度訴字第1730號
原      告  林梅英
訴訟代理人  邱永祺
被      告  林晏如
訴訟代理人  李岳洋律師
            陳宏彬律師
            張克西律師
上列當事人間因過失傷害案件（本院99年度交簡字第1843號），
原告提起附帶民事訴訟請求侵權行為損害賠償事件（本院99年度
交簡附民字第66號），經本院刑事庭裁定移送前來，本院於民國
99年10月7 日言詞辯論終結，判決如下：
    主  文
被告應給付原告新臺幣壹拾陸萬捌仟玖佰壹拾伍元，及自民國九
十九年四月二十二日起至清償日止，按週年利率百分之五計算之
利息。
原告其餘之訴駁回。
訴訟費用由被告負擔百分之二十六，餘由原告負擔。
本判決第一項得假執行，但被告以新臺幣壹拾陸萬捌仟玖佰壹拾
伍元為原告預供擔保後，得免為假執行。
原告其餘假執行之聲請駁回。
    事實及理由
壹、程序方面：
一、按因犯罪而受損害之人，以對於刑事被告及依民法負賠償責
    任之人請求回復其損害者為限，始得於刑事訴訟程序附帶提
    起民事訴訟，此為刑事訴訟法第487條第1項所明定。原告請
    求被告賠償車輛修繕費新臺幣（下同）3750元部分，並非被
    告所犯過失傷害罪肇生之損害，原告此部分之損害縱因本件
    過失傷害受損，依上開規定自不得於被告所犯過失傷害之刑
    事訴訟程序中就該車輛修繕費用部分附帶提起民事訴訟，原
    告此部分之起訴為不合法，且經原告於本院99年10月7日言
    詞辯論時撤回在案。
二、按訴狀繕本送達後，原告不得將原訴變更或追加他訴，但有
    下列各款情形之一者，不在此限：(三)擴張或減縮應受判決事
    項之聲明者，民事訴訟法第255條第1項第3款定有明文。查
    本件原告原起訴請求被告給付642,041元，嗣撤回關於車輛
    修繕費用3,750元部分及減縮利息起算日為起訴狀繕本送達
    被告翌日之請求，故減縮訴之聲明為638,29 1元及自起訴狀
    繕本送達翌日起至清償日止，按週年利率5%計算之利息，揆
    諸首開規定，自應准許，合先敘明。
貳、實體方面：
一、原告起訴主張：
  (一)被告於民國98年10月3 日下午6 時許，騎乘車牌號碼6HJ-95
    2 號普通重型機車，沿臺北縣新莊市○○路往五股鄉方向行
    駛，行經上開思源路與長青街口時，本應注意汽機車在同一
    車道行駛時，後車與前車之間應保持隨時可以煞停之距離及
    汽車行駛時，駕駛人應注意車前狀況及兩車併行之間隔，並
    隨時採取必要之安全措施，而依當時情形，又無不能注意之
    情事，適其同向車道前方有由原告所騎乘之車牌號碼GFO-08
    7 號普通重型機車，被告竟疏未注意保持安全距離而逕自偏
    右行駛，不慎撞擊原告所騎乘之車號GFO-087 號普通重型機
    車，致原告受有左側第8 及第10肋骨骨折、胸壁挫傷、頭部
    拉傷、左下肢多處挫傷及擦傷等傷害，應由被告負全部賠償
    責任。
  (二)被告駕駛機車使用中不法侵害原告之身體而受有前揭傷害，
    故其對於原告應負損害賠償責任。爰依民法第184 條第1 項
    前段、第191 條之2 前段、第193 條第1 項、第195 條第1
    項規定之侵權行為損害賠償請求權之法律關係，請求被告如
    下之損害賠償：
    1.醫療費用部分：原告受傷後，在行政院生署台北醫院進行
      醫療，支出醫療費用11,734元。原告為治療傷勢，在杏一
      藥局自費購買醫療用品包括碘酒、棉花棒、酸痛藥布等，
      支出857 元，合計12,591元。
    2.看護費用部分：原告受傷後，行動受限，只能靜養在床，
      生活瑣事必須仰賴親人，縱因親情而未實際支付看護費用
      ，惟其所付出勞力，不能以金錢為評價，故應比照一般看
      護情形，認原告受有相當看護費之損害，以每日1,200元
      計算，共計90日，合計108,000元。
    3.交通費用部分：原告用電話叫車，固定找同一位司機載送
      原告前往醫院就診，支出交通費用合計7,700元。
    4.工作收入損失：原告自車禍發生後6個月內因傷無法工作
      ，以每月35,000元薪資數額計算，原告共計工作收入損失
      為210,000元。
    5.精神慰撫金部分：原告因肋骨斷裂、神經痛，6個月以來
      無法入睡，行動中仍常牽動患部致疼痛難耐，更因吃太多
      消炎止痛藥，造成胃痛、胃食道逆流，整日脹氣，苦不堪
      言，簡直活受罪。這段時間家務無人照料，只能委託他人
      協助整理，更因原告係家中唯一經濟支柱，小孩尚在就學
      ，壓力重得喘不過氣。再者，公司工作繁忙，原告又因遲
      遲不能回歸工作崗位，公司只能另覓新員工，原告不但身
      體一直未能康復，更擔憂會遭公司解聘，身心俱疲，痛楚
      徹骨，原告並非熟闇法律之人，從未與人興訟，故於本件
      刑事案件進行期間，除掛念訴訟結果，亦恐本案勝訴後，
      將遭被告挾怨報復，實可謂寢食難安，無一夜成眠，請求
      被告給付非財產上精神慰撫金30萬元。
  (三)訴之聲明：
    1.被告應給付原告638,291元，及自起訴狀繕本送達被告翌
      日起至清償日止，按年息5%計算之利息。
    2.原告願供擔保，請准宣告假執行。
二、被告則以下列陳詞置辯：
  (一)被告於98年10月3 日下午6 時騎乘機車行經新莊市○○路與
    長青街口，因欲至待轉區以左轉，故速度放慢靠右行駛，因
    當時車流量多，被告基於行車安全，以低速方式靠右待轉，
    然原告林梅英行經該路口，未減減速慢行，逕於內側線道以
    高速通過，致撞擊被告之車輛。是本件車禍發生顯係因原告
    本身行車疏失所致，與被告無涉。況本件事故未經車輛行車
    事故鑑定委員會鑑定，亦無證明被告存有過失。
  (二)縱認本件車禍之發生，被告存有過失，亦非全數可歸責於被
    告。查車禍發生時，原告行車路線已靠近路旁水溝蓋，原告
    本身又無任何疾病，於行車至肇事地點時，應可注意車前狀
    況，且行經號誌燈前，原告更應注意減速慢行，不應任意從
    外側車道超車，故原告於本件車禍顯亦有過失。依民法第21
    7條第1項規定，應輕或免除被告之賠償金額。
  (三)原告主張之損害數額並非屬實：
    1.醫療費部分：原告未舉證說明其提出之醫療單據所載醫療
      費用與本件車禍有何因果關係，且原告請領強制汽車責任
      保險之醫療費用給付，保險公司僅願給付7,095 元，益徵
      原告主張之醫療費用數額不實。又查，原告所提診斷證明
      書雖記載其受有左側第8 及第10肋骨「骨折」之傷害，然
      所謂骨折，只要骨頭稍有裂痕即屬之，原告仍應提出X 光
      片舉證說明其確實所受傷害確實重大。至原告所自行購買
      醫療用品之費用，是否確屬必要，原告仍應舉證說明之。
    2.看護費用部分：原告未舉證說明看護費用之計算方式，即
      聘請之看護人員姓名、看護之日期及支出看護費用之單據
      等事項，僅泛稱每天支出1,200元，共90天。且本件原告
      於案發送醫後並未住院，當日以簡單治療後即回家休養，
      原告所提診斷證明書又僅載明其宜休養1個月，並無須聘
      請看護照料之記載，故依常理而言，原告應無聘請看護照
      料之必要。
    3.計程車費用部分：原告提出之計程車費用單據，並未載明
      往返之地點，無法證明係為就醫而支出。且上開單據所記
      載之日期間隔甚長，字跡卻屬同一人所書，且往返由同一
      司機接送，亦與常情不符，顯屬臨訟而事後補齊之證明文
      件。原告請領強制汽車責任保險之接送費用給付，保險公
      司亦僅願給付5,300元，益徵原告主張之計程車費用數額
      不實。
    4.工作收入損失部分：原告主張受傷前每月薪資收入為35,0
      00元，然其所提出之98年9月薪資單所載薪資所得僅27,1
      60元，實際收入數額為何仍有疑問。且原告事後開庭曾自
      陳案發後沒多久已回公司上班，所提診斷證明書，醫囑亦
      為「宜休養一個月」，是原告縱有薪資損失，亦應以一個
      月計算為宜。
    5.精神上損害賠償部份：原告所提出之診斷證明書僅有「骨
      折」之記載，而無其所稱之無肋骨「斷裂」及神經痛，原
      告聲稱因上開傷害而受有精神上痛苦，洵屬無據。至原告
      所稱胃痛、胃食道逆流之症狀，與本件並無關聯。且衡諸
      原告受傷後有配偶陪伴送醫，配偶又正值壯年等情，依常
      理應得分擔原告家計等情，原告所言因焦慮所受之精神損
      害，亦無所憑信。從而，原告主張之精神上損害，應非有
      據。
  (四)被告基於用路人責任，本願協助原告回復其損害，並為免無
    端生訟，未向原告請求賠償自己之損害，原告卻逾合理之範
    圍而無端擴大其損害數額，導致原告因本件車禍糾紛，身心
    俱疲，經醫生診斷已患有「適應障礙合併焦慮」之症狀。且
    被告每月之薪資收入約5 萬元，扣除每月須支出之保險費11
    ,464元、房租10,000元、信用貸款15,189元、父母扶養費6,
    000 元後，所剩無幾，倘本件被告應負損害賠償責任，祈請
    考量上情，酌予減低損害賠償之數額。
  (五)答辯聲明：
    1.原告之訴及其假執行之聲請均駁回。
    2.如受不利之判決，願供擔保請准免為假執行。
三、本院得心證之理由：
  (一)本件原告主張被告於98年10月3日下午6時許，騎乘車牌號碼
    6HJ-952號普通重型機車，沿臺北縣新莊市○○路往五股鄉
    方向行駛，行經上開思源路與長青街口時，適與原告所騎乘
    之車牌號碼GFO-087號普通重型機車發生碰撞事故，致原告
    受有左側第8及第10肋骨骨折、胸壁挫傷、頭部拉傷、左下
    肢多處挫傷及擦傷等傷害之事實，為被告所不爭，復經本院
    依職權調閱台灣板橋地方法院檢察署98年度偵字第34175號
    、99年度調偵字第440號偵查卷及本院99年度交簡字第1843
    號刑事審理卷內所附台北縣政府警察局新莊分局函送道路交
    通事故調查卷宗所附道路交通事故現場圖、調查報告表(一)、
    (二)、兩造警訊筆錄、現場照片12張等影本可稽，並有原告提
    出行政院衛生署臺北醫院診斷證明書二件為證，自堪信為真
    實。
  (二)本件被告抗辯當時係原告行經路口，未減減速慢行，逕於內
    側線道以高速通過，欲自被告右後方超車，因而與被告發生
    碰撞事故，伊無過失，縱或伊有過失，但原告亦與有過失云
    云。經查，本件車禍事故現場目擊證人即李晚褘於99年3月1
    6日檢察官訊問時具結證稱：「當天我開交通車停在思源路
    口往五股方向，還沒有過長青街口，我的車子剛好停在人行
    道旁邊，因為我在等人。我看到一台機車原本想要左轉的樣
    子，因為那路口站著一名女警，突然間他偏右行駛要到機車
    待轉區，之後就撞到一台機車。我今天願意出來作證是因為
    那個撞人的人態度很傲慢，我記得他們是一高一矮，是矮的
    騎車撞到高的，我看到車禍後，就下車去幫忙，原本被撞的
    比較高的女生請比較矮的女生扶他，但是那個矮的女生不願
    意」、「他是看到路口有女警，所以才趕快偏右，在他偏右
    時，撞到直行的一台機車左後方」、「當天車禍發生時那兩
    台機車都沒有在待轉區內，都還在行駛中。發生車禍後，被
    撞的機車並沒有移動現場，但是撞人的那一台車已經先移到
    待轉區內」等語（臺灣板橋地方法院檢察署99年度調偵字第
    440號偵查卷第10頁、第11頁訊問筆錄參照），核與原告於9
    8年10月28日首次警訊筆錄所陳：「我當時騎乘普重機車GFO
    -087號沿思源路外側慢車道（五股方向），行經肇事地點時
    ，我發現左前方有部機車停在快慢車道分隔島前，對方是靜
    止狀態疑似要直接左轉長青街，我繼續向前直行至代轉區前
    方時，對方沒有打方向燈突然往右（往代轉區方向行駛），
    直接碰撞我車左邊車身上。之後就有位女警從台北醫院走過
    來幫我叫救護車…我機車是左後車尾遭到碰撞」等情節相符
    ，復與卷附兩造所騎機車車損照片：原告機車左後車尾處、
    被告機車車頭處毀損之相對車損位置吻合。雖被告先於98年
    10月3日首次警訊時陳稱：「當時我於路口前就慢慢從內側
    車道向右揙向欲進入待轉區內，因當時車流量很大，我只好
    慢慢靠右偏向，之後我車頭快進入待轉區內時，有部機車從
    我右邊超車感覺對方有勾到我機車，後來雙方就人車倒地…
    」、「我於路口前很遠的地方就開始慢慢由內側車道右偏向
    ，由於當時車流量很大，所以我只能慢慢偏向，我們雙方是
    在待轉區內碰撞到的，我在向右偏時沒有打方向燈」等語，
    復於98年12月23日檢察官偵訊時則稱：「（是否於98年10月
    3日下午6時，在新莊市○○路與長青街口發生車禍？有，當
    天我騎6HJ- 952普通重機，我騎在思源路要到長青街待轉，
    我已經騎到待轉區內，所以我才停著不動，當時我有調整一
    下機車龍頭，這時突然有一台機車衝出來，跟我車子發生擦
    撞，但是我不知道車子撞擊的位置在哪裡…」云云，被告先
    是陳述伊機車慢慢偏右行進中，在快進入待轉區時，原告機
    車似有勾到被告機車而發生碰撞，復於檢察官偵訊時改稱伊
    機車已進入待轉區內停下不動時，遭原告機車自後方與之碰
    撞等車禍細節之陳述不一，且與上開證人所述有明顯差異，
    被告所辯顯有事後避重就輕之嫌。本院依上開證人證述與原
    告主張之事實而觀，被告於未打方向燈之情形下右偏行進而
    發生碰撞事故，確實未注意車前狀況，以隨時採取必要之安
    全措施，致生本件車禍事故，被告應有過失甚明。復參諸卷
    附之道路交通事故現場圖、調查報告表(一)、(二)及現場照片所
    示，本件事故現場之道路劃設有車道線，而原告直行於外側
    車道，於通過路口時，遭自內側車道右偏駛往外側車道方向
    之被告機車，以車頭自左後方撞擊等事實，本件車禍發生之
    原因顯係被告急於右偏行駛，致兩車間距不足而追撞原告騎
    乘之車輛左後方，與原告是否違反其注意義務無關，原告就
    其自後遭追撞之危險實屬難於防範，且被告對於原告確實有
    車速過快之行為亦未予舉證，是被告抗辯原告就本件交通事
    故之發生，亦與有過失云云，無堪憑採。
  (三)按故意或過失，不法侵害他人權利者，負損害賠償責任。汽
    車、機車或其他非依軌道行駛之動力車輛，在使用中加損害
    於他人者，駕駛人應賠償因此所生之損害。不法侵害他人身
    體或健康者，對被害人因此減少或喪失之勞動能力或增加生
    活上之需要時，應負損害賠償責任。不法侵害他人身體、健
    康、名譽、自由、信用、隱私、貞操，或不法侵害其他人格
    法益而情節重大者，被害人雖非財產上之損害，亦得請求賠
    償相當之金額。民法第184 條第1 項前段、第191 條之2 前
    段、第193 條第1 項、第195 條第1 項前段分別定有明文。
    原告主張被告因過失不法侵害其身體，依上開規定，請求被
    告負損害賠償責任，洵為正當。
  (四)茲就原告得請求之項目及金額分述如下：
    1.醫療及其用品費用部分：
      原告主張其受傷後，分別在行政院衛生署臺北醫院及三軍
      總醫院進行醫療，共計支出醫療費用11,734元；原告又為
      治療其傷勢，另購買醫療用品（如碘酒、棉花棒、酸痛藥
      布等）支出857元，總計支出12,591 元，有原告提出行政
      院衛生署臺北醫院及三軍總醫院醫療費用收據影本各11件
      件、統一發票影本4 件為證，其中原告原告於行政院衛生
      署臺北醫院支出下列證明書費，即98年10月15日支出100
      元、98年10月29日支出180元、98年12月7日支出140元、9
      8年12月7日支出之拷貝費200元、99年2月1日支出費用明
      細表或收據影本費150元；及於三軍總醫院支出之下列證
      明費，即98年12月22日支出200元、99年2月1日支出180元
      、99年2月2日支出280元，共計1,430元，顯與其傷勢之治
      療並無關連，自應予扣除，故原告請求11,161元部分（12
      ,591－1,430＝11,161）為有理由，應予准許，逾此部分
      請求，洵非有據。
    2.交通費部分：
      原告主張受傷後陸續至行政院衛生署臺北醫院即三軍總醫
      院門診就醫，須支出往返之計程車費7,700 元部分，有原
      告提出之陳東益個人車行計程車收據影本16件為證，復經
      第三人陳東益自營計程車行以99年9月10日民事陳報狀（
      見本院卷第90頁）陳報原告確實有載送原告至醫院就診之
      事實，原告此部分之請求確係其因本件車禍事故而增加生
      活上之需要而支出，且因原告受傷回診治療所必要之支出
      ，應予准許。
    3.看護費用部分：
      原告主張受傷後，行動受限，只能靜養在床，需有專人照
      顧，雖親人出於親情照顧而未實際支出該費用，然其付出
      之勞力，仍得請求被告應賠償以每日1,200元計算，共計
      90天之看護費用，即108,000元，有原告提出診斷證明書
      為證，本院審酌原告之傷勢，認為確有隨身看護之必要，
      原告雖由親屬看護，雖無現實看護費之支付，應認原告受
      有相當看護費之損害，自得向被告請求賠償，故原告請求
      被告支付看護費，誠屬正當。惟就原告受照護之合理期間
      及合理看護費用數額，經本院函詢行政院衛生署臺北醫院
      ，於99年9月28日函復本院：「照護合理期間至少兩週，
      看護費用半日照護（白天）約每日一千元，全日照護（二
      十四小時）約每日一千九百元，此傷患可適用全日照護約
      兩週」等語，則以全日看護兩週，每日費用1,900元計算
      ，原告請求靜養期間看護費用26,600元（1,900×14＝26,
      600）部分為有理由，逾此部分之請求，非屬有據。
    4.無法工作薪資損失部分：
      原告車禍受傷後必須休養，因而無法工作，自車禍發生之
      日即98年10月起至99年3 月，經醫師診斷需復健休養6 個
      月，原告任職歐來工業股份有限公司，每月薪資35,000元
      ，共計損失210,000元之請求，被告則抗辯該部分之請求
      過高。本院就原告因傷致無法正常工作之期間，經本院函
      詢行政院衛生署臺北醫院，該院於99年9月28日函覆稱：
      「若此傷患之工作性質為輕便之工作，則在家休息應至少
      一個月。若工作性質為十分粗重，則在家休息應至少二個
      月」等語，而依原告所提優來工業股份有限公司在職證明
      書，原告原任職職務為品檢科長，其工作性質應非十分粗
      重，休養期間依前開函所述應為一個月，原告請求上開期
      間之工作薪資之損失，應屬有據。依原告提出之歐來工業
      股份有限公司薪資表所載，其於99年1至9月之薪資收入總
      計為322,641元，每月平均薪資為35,849元，原告休養期
      間受有之薪資收入損失總計應為35,849元，逾此部分之主
      張，應不足採。
    5.精神慰撫金部分：
      本件原告請求其因本件車禍事故受有左側第8 及第10肋骨
      骨折、胸壁挫傷、頭部拉傷、左下肢多處挫傷及擦傷等傷
      害，需多次回診追蹤，並為相當期間之休養，有如前述，
      其身心俱疲，精神上自受有相當之痛苦，其依民法第195
      條規定，請求非財產上損害賠償，自屬有據。本院審酌兩
      造所得財產資料、原告為台北市私立志仁高及職業進修補
      習學校結業、已婚、有不動產一間、每月平均薪資約35,8
      49元；被告為私立嘉南藥學專科學校畢業，名下無不動產
      ，現任職於新泰綜合醫院藥劑科，每月薪資收入約55,756
      元等一切情狀，認原告請求精神慰撫金60萬元，尚嫌過高
      ，應以10萬元為允適。
    6.基上：原告得請求之金額合計為181,310元（11,161＋7,7
      00＋26,600＋35,849＋100,000＝181,310）。
四、再按保險人依強制汽車責任保險法規定給付之保險金，視為
    加害人或被保險人損害賠償金額之一部分，加害人或被保險
    人受賠償請求時，得扣除之，強制汽車責任保險法第30條定
    有明文。查原告於本件發生損害後，業已向投保強制汽車責
    任險之富邦產物保險股份有限公司申請強制汽車責任險理賠
    ，並給付予原告12,395元之保險金，復有原告提出被告亦不
    爭執之保險公司賠付匯款入帳存摺影本乙件為證，應堪信為
    真實。依上開說明，上開保險給付金額應予扣除。則本件原
    告得請求賠償之金額，應為168,915元（計算式：181,310－
    12,395＝168,915）。
五、綜上所述，原告基於民法第侵權行為損害賠償之法律關係請
    求被告給付168,915元，及自起訴狀繕本送達翌日即99年4月
    22日起至清償日止，按週年利率5%計算之法定遲延利息部份
    ，為有理由，應予准許，逾此範圍之請求，非有理由，應予
    駁回。
六、兩造均陳明願供擔保，聲請宣告假執行及免為假執行。就原
    告勝訴部分，因所命給付金額未逾50萬元，爰依民事訴訟法
    第389 條第1 項第5 款規定，依職權宣告假執行，而毋庸命
    原告供擔保，並另就被告之聲請酌定相當之擔保金額准許之
    。就原告敗訴部分，其訴既經駁回，假執行之聲請即失所附
    麗，應併予駁回。
七、本件事證已臻明確，兩造所為之其他主張、陳述並所提之證
    據，經審酌後，認均與本件之結論無礙，不再一一論述，併
    予敘明。
八、訴訟費用負擔之依據：民事訴訟法第79條（惟依刑事訴訟法
    第504 條第2 項規定，經刑事庭移送前來部分免納裁判費，
    故兩造均無庸負擔附帶民事訴訟移送裁定移送部分之裁判費
    ）。
中    華    民    國    99    年    10    月    21    日
                  民事第三庭    法  官  張紫能
以上正本係照原本作成
如對本判決上訴，須於判決送達後20日內向本院提出上訴狀
中    華    民    國    99    年    10    月    21    日
                                書記官  蔡佳容

司法院資訊處製作；財團法人民間司法改革基金會備份。
